臺灣高雄地方法院民事判決　　　　　 　96年度簡上字第142號
上　訴　人　甲○○
被　上訴人　乙○○
　　　　　　　　　　　　號
上列當事人間損害賠償事件，上訴人不服本院刑事庭民國95年8
月30日所為第一審判決，經本院刑事庭移送前來（95年度簡附民
上字第5 號），經本院於民國96年12月19日言詞辯論終結，判決
如下：
    主  文
上訴駁回。
第二審訴訟費用由上訴人負擔。
    事實及理由
一、被上訴人起訴主張：上訴人甲○○於民國94年12月8 日下午
    3 時30分許，在址設高雄市苓雅區○○○路89號2 樓「高雄
    市圍棋協會」之不特定人得進出場所內，因台中市市長胡志
    強被公開病歷事件及二二八事件與他人發生爭執，伊乃介入
    排解，詎上訴人竟基於公然侮辱之意，以台語之「你是婊子
    生的兒子」等言語辱罵伊，足以貶損伊之人格評價，並經本
    院判處拘役30日，伊爰依民法第184 條侵權行為法律關係，
    請求上訴人應賠償伊精神及名譽之損害合計新台幣（下同）
    1,000,000 元。並聲明：上訴人應給付被上訴人1,000,000
    元，及自刑事附帶民事起訴狀繕本送達後之95年8 月23日起
    至清償日止，按週年利率5%計算之利息。原審判決上訴人應
    給付被上訴人50,000元之精神慰撫金，及自刑事附帶民事起
    訴狀繕本送達後之95年8 月23日起至清償日止，按年利率5%
    計算之利息，而駁回被上訴人其餘之請求。上訴人提起上訴
    ，被上訴人於本院答辯聲明：上訴駁回。
二、上訴人則以：當時伊確有因二二八事件而與被上訴人發生爭
    論，但伊只是說製造二二八事件的人如果不敢承認，就是沒
    有擔當的人，是婊子生的兒子，並沒有說被上訴人是婊子生
    的兒子等語置辯。並聲明：原判決不利於上訴人部分廢棄；
    該廢棄部分被上訴人在第一審之訴駁回。
三、本件爭點為：被上訴人依據侵權行為損害賠償請求權請求上
    訴人賠償1,000,000 元，原審認上訴人應賠償50,000元，判
    決有無不當？
四、按因故意或過失，不法侵害他人之權利者，負損害賠償責任
    ；不法侵害他人之身體、健康、名譽、自由、信用、隱私、
    貞操，或不法侵害其他人格法益而情節重大者，被害人雖非
    財產上之損害，亦得請求賠償相當之金額，民法第184 條第
    1 項前段及第195 條第1 項前段分別定有明文。
五、經查，本件上訴人確有於上揭時、地，以出言：你都是婊子
    生的兒子方式公然侮辱被上訴人之事實，業據被上訴人於警
    詢中陳述明確，且經證人施國台於臺灣高雄地方法院檢察署
    檢察官偵查中具結證稱：當天兩造因為台中市市長胡自強病
    歷被公開事件及二二八事件而爭執不休，上訴人就對被上訴
    人說，外省人第二代要負責，如果不敢像日本人一樣切腹負
    責，就是婊子生的兒子，之後又對上訴人說你就是婊子生的
    兒子等語在卷可查。又本件上訴人確有於上開時、地出言公
    然侮辱被上訴人之事實，經本院以95年度簡字第4862號簡易
    判決處刑判處拘役30日，嗣由上訴人上訴而經本院以95年度
    簡上字第1244號刑事判決駁回上訴確定等情，亦有上開判決
    2 份在卷可佐。上訴人先則否認有以台語出言妳是婊子生的
    兒子，繼又辯稱伊只是說國民黨不敢對二二八事件負責的人
    是婊子生的兒子，並不是在辱罵被上訴人，其之辯詞先後矛
    盾，要係卸責之詞，顯不足採，堪認上訴人確有於上開時、
    地公然侮辱被上訴人。
六、次查，本件上訴人確有於上開時、地公開出言侮辱被上訴人
    之事實，業如上述，足認被上訴人確有因此受有精神上之痛
    苦及名譽之損害。又本院審酌本件被上訴人自陳學歷為輔仁
    大學畢業，經公務員乙等特考及格後即至航空警察局服務至
    退休，上訴人自陳學歷為成功大學物理系畢業，原在造石工
    廠及石綿工廠工作至退休，並參酌兩造93年度及94年度之財
    產資力，被上訴人之財產資料為0 筆，上訴人財產資料為8
    筆，總額約23,384,397元，有稅務電子閘門財產所得調件明
    細表附卷可稽，而上訴人迄今仍未向被上訴人表示歉意等一
    切情狀，認被上訴人就名譽遭侵害部分之精神慰撫金以50,0
    00元為適當，是被上訴人之請求在此範圍內，應予准許，逾
    此範圍，則無理由。
七、綜上所述，本件上訴人確有公然侮辱被上訴人之侵權行為，
    被上訴人依侵權行為之法律關係，請求上訴人給付精神慰撫
    金50,000元，及自刑事附帶民事起訴狀繕本送達上訴人後之
    95年8 月23日起至清償日止，按年利率5%計算之利息，為有
    理由，應予准許，逾此數額之部分，則屬無據。原審據此判
    決上訴人應給付被上訴人50,000元之精神慰撫金，及自刑事
    附帶民事起訴狀繕本送達後之95年8 月23日起至清償日止，
    按年利率5%計算之利息，並無不合，上訴意旨指摘原判決不
    當，求予廢棄改判，為無理由，應予駁回。
八、結論：本件上訴為無理由，依民事訴訟法第436 條之1 第3
    項、第449 條第1 項、第78條，判決如主文。
中　　華　　民　　國　　96　　年　　12　　月　　31　　日
                    民事第五庭審判長法　官　林玉心
                                    法　官　葉啟洲
                                    法　官　林勇如
正本係照原本作成。
本判決不得上訴。
中　　華　　民　　國　　96　　年　　12　　月　　31　　日
                                    書記官　吳韻芳
